臺灣桃園地方法院刑事判決　　　　　　　　　　　　九十二年度訴字第一二六七號
　　公　訴　人　臺灣桃園地方法院檢察署檢察官
　　被　　　告　甲○○原名李.
右列被告因偽造文書等案件，經檢察官提起公訴（九十二年度偵緝字第六四四號），
本院判決如左：
    主  文
甲○○連續行使偽造私文書，足以生損害於他人，處有期徒刑壹年貳月。
    事  實
一、甲○○（原名李曉珠）於民國八十七年八月十日自任會首，召集民間互助會，其
    因經濟狀況不佳，需款孔急，竟基於行使偽造私文書及意圖為自己不法所有之概
    括犯意，明知「林麗華」、「徐素琴」並未參加其所召集之前開互助會，竟虛列
    該二人為會員，向其他會員佯稱其二人各參加一會，約定每會會金新台幣（下同
    ）二萬元，採內標制（即已得標之死會會員每月應繳二萬元之會款，尚未得標之
    活會會員所繳納之金額則為二萬元扣除當月得標利息後之餘額），標金最低為二
    千元，每月十日十九時在甲○○位於桃園縣龜山鄉公西村永樂巷三三號住處內開
    標，會員連同會首共計四十一會次（包括虛列之會員）。甲○○即連續於如附表
    所列之時間，在上址住處內，利用會員未全部親自參與投標之機會，未經如附表
    所示被冒標人同意，在標單上偽填如附表所示之競標利息（標單均於開標後丟棄
    而滅失），依習慣表示擬投標會員競價投標之意思表示，而偽造競標標單之準私
    文書，並於開標時偽以如附表所示各該被冒標會員名義持以行使參與競標而得標
    ，再向互助會當次活會會員詐稱係被冒標人得標（惟向該被冒標之活會會員，則
    另偽稱係其他活會會員得標），使各該期之活會會員誤以為確係附表所示之被冒
    標人得標而陷於錯誤，分別依約將扣除標息後之會款交付予甲○○，共計詐得一
    百九十四萬九千一百元（起訴書誤算為五百六十萬元，詳如附表所示），足生損
    害於如附表所列之被冒標人及其他活會會員。嗣李惠綺於九十年九月十日開標後
    ，即宣佈停標倒會，經會員相互聯絡，始悉受騙而查知上情。
二、案經丙○○、乙○○（原名張意如）、丁○○○、戊○○（原名簡純）訴由臺灣
    桃園地方法院檢察署檢察官偵查起訴。
    理  由
一、按被告所犯為死刑、無期徒刑、最輕本刑為三年以上有期徒刑之罪或高等法院管
    轄第一審案件者外，於準備程序進行中，被告先就被訴事實為有罪之陳述時，審
    判長得告知被告簡式審判程序之旨，並聽取當事人、代理人、辯護人及輔佐人之
    意見後，裁定進行簡式審判程序，刑事訴訟法第二百七十三條之一定有明文。本
    件被告甲○○為有罪陳述，且所犯非死刑、無期徒刑、最輕本刑為三年以上有期
    徒刑之罪或高等法院管轄第一審案件，經踐行上開程序後，由合議庭裁定由受命
    法官獨任改依簡式審判程序審理，合先敘明。
二、右開事實，業據被告甲○○於偵訊及本院訊問時均坦承不諱，復經告訴人丙○○
    、丁○○○、戊○○及告訴代理人李怡卿指訴明確，復有互助會會單、同意書、
    明細表各一份在卷可稽，足見被告前開自白顯與事實相符。本件事證明確，被告
    犯行堪以認定，應予依法論科。
三、按刑法第二百十條之偽造私文書罪，固須以無制作權之人，捏造或冒用他人名義
    而制作文書，並足以生損害於公眾或他人為要件，但此制作名義人，不以形式上
    表現於文書內為必要，倘依習慣或特約，諸如以言詞、動作、筆跡、內容、慣用
    語、特殊制作方式、專用信箋等方法，實質上使人得知係以他人名義所制作，足
    以表示一定用意之證明者，因已妨害該制作名義人之信用，可生損害於公眾或他
    人，依同法第二百二十條第一項規定，仍應論以偽造準私文書罪。我國民間互助
    會，係由會首招募會員參加所組成，每於標會時，通常由欲標取會款之會員，在
    空白紙條上，或僅書立其姓名、綽號及數字者，甚或僅書寫數字而未書立其姓名
    、綽號，另以言詞等方法表示係何會員所出具者，則依習慣或特約均足以辨明係
    該會員以所書數字為標息金額參加競標之標單，自應以私文書論（最高法院八十
    九年度台上字第一三一九號判決意旨參照）。核被告所為，係犯刑法第二百十六
    條、第二百二十條第一項、第二百十條行使偽造準私文書罪及第三百三十九條第
    一項之詐欺取財罪。其偽造準私文書後進而持以行使，偽造之低度行為應為行使
    之高度行為所吸收，不另論罪。被告先後多次行使偽造準私文書及詐欺取財犯行
    ，時間緊接，方法相同，所犯分別係構成要件相同之罪，顯係各基於概括之犯意
    反覆為之，均應依刑法第五十六條連續犯之規定論以一罪，並加重其刑。又被告
    每一次冒標行為，均同時詐騙多數活會會員，為想像競合犯，應依刑法第五十五
    條之規定，從一重處斷。再被告以行使偽造標單之方法達成其詐欺取財之目的，
    是其連續行使偽造準私文書及詐欺取財二罪間，有方法、目的之牽連犯關係，應
    依刑法第五十五條之規定，從較重之連續行使偽造私文書罪處斷。茲審酌被告雖
    無不法前科，有臺灣高等法院被告全國前案紀錄表在卷可稽，且坦承犯行，犯後
    態度尚佳，然其因一己財務狀況不佳，竟違背其他會員之信任，於召會之初即虛
    列人頭會員，嗣並多次冒用其他活會會員名義冒標會款，詐得金額達上百萬元，
    使被害人多年辛苦儲蓄落空，且事隔多年，迄未與被害人達成民事上和解等一切
    情狀，量處如主文所示之刑，以資懲儆。至被告歷次偽造之準私文書「標單」，
    業於投標後棄置而滅失，此經被告供陳在卷，既無從證明該標單仍然存在，故不
    另為沒收之諭知，併此敘明。
據上論斷，應依刑事訴訟法第二百九十九條第一項前段，刑法第五十六條、第二百十
六條、第二百十條、第二百二十條第一項、第三百三十九條第一項、第五十五條，罰
金罰鍰提高標準條例第一條前段，判決如主文。
本案經檢察官羅秀蓮到庭執行職務。
中      華      民      國      九十三      年    一    月    二十九    日
                                 臺灣桃園地方法院刑事第十庭
                                    法  官   蔡和憲
右正本證明與原本無異。
如不服本判決，應於送達後十日內，向本院提出上訴狀。
                                    書記官   常毓生
中      華      民      國      九十三      年    一    月    二十九    日
附表：
┌──┬─────┬────────┬─────┬──────────┐
│次序│ 得標日期 │ 詐  欺  方  式 │ 得標標息 │  詐得金額（活會應  │
│    │ 會    數 │                │（新台幣）│  付金額ｘ活會人數）│
├──┼─────┼────────┼─────┼──────────┤
│    │八十七年九│虛列林麗華名義為│          │五十五萬八千六百元  │
│ 一 │月十日    │會員            │五千三百元│【活會人數38人（須扣│
│    │第  二  會│                │          │除虛列會員徐素琴）ｘ│
│    │          │                │          │14700元】           │
├──┼─────┼────────┼─────┼──────────┤
│    │八十八年五│虛列徐素琴名義為│          │三十八萬七千五百元  │
│ 二 │月十日    │會員            │七千五百元│【活會人數31人ｘ1250│
│    │第  十  會│                │          │0元】               │
│    │          │                │          │                    │
├──┼─────┼────────┼─────┼──────────┤
│    │八十八年八│冒用乙○○名義冒│          │三十六萬八千三百元  │
│ 三 │月十日    │標              │七千三百元│【活會人數29人（包含│
│    │第 十三 會│                │          │被冒標人乙○○）ｘ12│
│    │          │                │          │700元】             │
│    │          │                │          │                    │
│    │          │                │          │                    │
├──┼─────┼────────┼─────┼──────────┤
│    │八十九年四│冒用丙○○名義冒│          │二十九萬七千元【活會│
│ 四 │月十日    │標              │六千五百元│人數22人（包含被冒標│
│    │第二十一會│                │          │人乙○○、丙○○）ｘ│
│    │          │                │          │13500元】           │
│    │          │                │          │                    │
├──┼─────┼────────┼─────┼──────────┤
│    │九十年二月│冒用謝牡丹名義冒│          │二十一萬四千五百元【│
│ 五 │十日      │標              │三千五百元│活會人數13人（包含被│
│    │第三十一會│                │          │冒標人乙○○、丙○○│
│    │          │                │          │及謝牡丹）ｘ16500元 │
│    │          │                │          │】                  │
├──┼─────┼────────┼─────┼──────────┤
│    │九十年八月│冒用丁○○○名義│          │十二萬三千二百元【活│
│ 六 │十日      │冒標            │四千六百元│會人數8人（包含被冒 │
│    │第三十七會│                │          │標人乙○○、丙○○、│
│    │          │                │          │謝牡丹及丁○○○）ｘ│
│    │          │                │          │15400元】           │
│    │          │                │          │                    │
├──┴─────┴────────┴─────┴──────────┤
│合計：一百九十四萬九千一百元                                        │
└──────────────────────────────────┘
中華民國刑法第二百一十六條：
行使第二百十條至第二百十五條之文書者，依偽造、變造文書或登載不實事項或使登
載不實事項之規定處斷。
中華民國刑法第二百一十條：
偽造、變造私文書，足以生損害於公眾或他人者，處五年以下有期徒刑。
中華民國刑法第二百二十條第一項：
在紙上或物品上之文字、符號、圖畫、照像，依習慣或特約，足以為表示其用意之證
明者，關於本章及本章以外各罪，以文書論。
中華民國刑法第三百三十九條第一項：
意圖為自己或第三人不法之所有，以詐術使人將本人或第三人之物交付者，處五年以
下有期徒刑、拘役或科或併科一千元以下罰金。
